【裁判字號】    92,訴,258
【裁判日期】    921121
【裁判案由】    給付承攬報酬
【裁判全文】
臺灣花蓮地方法院民事判決  九十二年訴字第二五八號
    原      告  肯岱室內裝修有限公司
    法定代理人  乙○○
    被      告  互佑營造有限公司
                            設.
    法定代理人  甲○○即巫朝明.
                            住.
右當事人間請求給付承攬報酬事件，本院判決如左：
    主      文
被告應給付原告新台幣壹佰貳拾貳萬玖仟捌佰捌拾伍元，及自民國九十一年九月六日
起至清償日止，按年息百分之五計算之利息。
訴訟費用由被告負擔。
    事實及理由
一、原告主張：被告於民國九十年十月一日擔任訴外人永豐營造有限公司（下稱永豐
    公司）與原告所簽訂之「花蓮監獄戒護、備勤中心整建工程─天花、隔間工程」
    合約之連帶保證人，今原告對永豐公司之債權已經台灣高等法院花蓮分院（下稱
    花蓮高分院）判決確定（九十二年度上易字第五號），永豐公司應給付原告新台
    幣（下同）一百二十二萬九千八百八十五元，及自九十一年九月六日起至清償日
    止，按年息百分之五計算之利息，但永豐公司已申請停業，無償還原告債務之誠
    意，被告既為永豐公司之連帶保證人，即應負連帶保證之責。系爭工程合約書是
    由甲○○即巫朝明出面繕打、用印，連同連帶保證人也用印完成再將契約交給原
    告用印。除被告外，甲○○即巫朝明也是系爭工程合約書的連帶保證人，所以甲
    ○○即巫朝明簽發票據或事後處理債務，原告當然不會拒絕。爰依連帶保證之法
    律關係請求。並聲明：被告應給付如主文第一項所示之金額及利息。
二、被告對於原告所提工程合約書之真正及花蓮高分院九十二年度上易字第五號之判
    決均不爭執，惟以：(一)系爭工程合約書的連帶保證人應該只限於甲○○即巫朝明
    本人，而不及於被告，當初是因為甲○○即巫朝明以永豐公司的名義標得花蓮監
    獄的工程，所以對方要求要以永豐公司為立合約人，以甲○○即巫朝明為連帶保
    證人，但因當時甲○○即巫朝明還以被告名義標到鳳林榮民醫院的工程，在契約
    寄送過程用印錯誤，才會在本件工程合約書上蓋被告的印章。花蓮監獄之工程無
    論開票、請工程款都是用甲○○即巫朝明個人名義為之。(二)系爭工程合約書確實
    是由甲○○即巫朝明來繕打，因此如果要將被告作連帶保證人，應該會將被告的
    名字打上去等語資為抗辯。並聲明：原告之訴駁回。
三、兩造不爭執之事實：
  (一)原告所提九十年十月一日永豐公司與原告間就「花蓮監獄戒護、備勤中心整建工
    程─天花、隔間工程」之工程合約書為真正。
  (二)永豐公司依系爭工程合約書之約定應給付原告工程款壹佰貳拾貳萬玖仟捌佰捌拾
    伍元，及自九十一年九月六日起至清償日止，按年息百分之五計算之利息，已經
    判決確定（花蓮高分院九十二年度上易字第五號判決）。
四、得心證之理由：本件兩造所爭執之處，應在於被告是否為系爭工程合約的連帶保
    證人。按如有用印章代簽名者，其蓋章與簽名生同等之效力，民法第三條第二項
    定有明文。查：依兩造不爭執之工程合約書記載：「立合約書人：甲方：永豐營
    造有限公司，負責人莊文富（其下並有該公司及負責人之印文），連帶保證人：
    巫朝明（其下並有互佑營造有限公司、巫朝明之印文及互佑營造有限公司統一發
    票專用章印文），立合約書人乙方：肯岱室內裝修有限公司，負責人乙○○（其
    下並有該公司及負責人之印文）」，有工程合約書一份可參（本院卷九至十三頁
    ），可見連帶保證人欄確實並列甲○○即巫朝明與被告二人；而該合約書之繕打
    、用印乃被告法定代理人甲○○即巫朝明所為，此為被告所自承，其應係要將被
    告列為連帶保證人，才在該欄位上蓋被告印文。被告雖辯稱係用印錯誤所致云云
    ，惟未能舉證以實其說，且如當時用印確為錯誤，何以自簽約日即九十年十月一
    日起迄今被告均未取回該合約書以更正錯誤？是被告前述辯詞，應不可採。被告
    又辯稱該合約之履行、簽發票據等均以甲○○即巫朝明個人名義為之，可證該契
    約之連帶保證人應為甲○○即巫朝明個人云云，然甲○○即巫朝明本即為系爭工
    程合約書之連帶保證人，此為兩造所不爭，則其出面處理該工程之事宜，亦與常
    情相符，並不能即以此推翻被告為該合約連帶保證人之事實。另按公司除依其他
    法律或公司章程規定得為保證者外，不得為任何保證人，公司法第十六條第一項
    明文可參。本件被告章程第十七條定有公司因業務需要得與同業間之對外保證，
    有該公司章程一份足憑（本院卷三三頁），則被告擔任系爭工程合約書之連帶保
    證人，亦於法有據，附此敘明。
五、按連帶債務之債權人，得對於債務人中之一人或數人或其全體，同時或先後請求
    全部或一部之給付，民法第二百七十三條第一項定有明文。本件被告確為系爭工
    程合約書之連帶保證人，已如前述，則原告依連帶保證之法律關係請求被告給付
    壹佰貳拾貳萬玖仟捌佰捌拾伍元，及自九十一年九月六日起至清償日止，按年息
    百分之五計算之利息，為有理由，應予准許。
六、本件事證已臻明確，兩造其餘攻擊防禦方法與舉證，均無礙勝負判斷，爰不一一
    論列，附此敘明。
七、訴訟費用負擔之依據：民事訴訟法第七十八條。
中        華      民      國    九十二    年    十一    月    二十一    日
                          臺灣花蓮地方法院民事庭
~B法      官 楊碧惠
右為正本係照原本作成
如對本判決不服，應於送達後二十日內，向本院提出上訴狀。（應抄附繕本）
~B法院書記官  黃智美
中      華      民      國    九十二    年    十一      月    二十一    日


司法院資訊處製作；財團法人民間司法改革基金會備份。
